臺灣板橋地方法院刑事判決　　　　　　　　　　　　九十三年度訴字第一一九五號
　　公　訴　人　臺灣板橋地方法院檢察署檢察官
　　被　　　告　戊○○
　　選任辯護人　郭疆平律師
右列被告因誣告案件，經檢察官聲請以簡易判決處刑（九十三年度偵字第九三四九號
），本院刑事庭受理後（九十三年度簡字第二九七三號），認不宜簡易判決處刑，改
依通常程序審理，本院判決如左：
    主      文
戊○○無罪。
    理      由
一、公訴意旨略以：被告戊○○明知黃志偉係聯信國際開發有限公司（下稱聯信公司
    ）之實際負責人，並兼該公司總經理，有權簽發聯信公司所有之支票，竟於民國
    九十二年七月十七日，教唆聯信公司登記名義負責人丙○○向臺灣板橋地方法院
    檢察署偽稱黃志偉未經其同意偽簽聯信公司之支票七十八張，涉有偽造有價證券
    之行為，經臺灣板橋地方法院檢察署分案九十三年度偵字第一五三一號（被告：
    黃志偉）偵查後，丙○○發覺為戊○○利用後，即於九十三年三月十五日向臺灣
    板橋地方法院檢察署自首，並經該署分案九十三年度偵字第六六二四號（被告：
    丙○○）偵查認丙○○之誣告犯罪事實成立並提起公訴在案，因認被告涉有刑法
    第一百六十九條第一項之誣告罪之教唆犯罪嫌等語。
二、按犯罪事實應依證據認定之，無證據不得認定犯罪事實，刑事訴訟法第一百五十
    四條第二項定有明文。又認定不利於被告之事實，須依積極證據，苟積極證據不
    足為不利於被告事實之認定時，即應為有利於被告之認定，更不必有何有利之證
    據，最高法院三十年上字第八一六號著有判例可資參照。
三、公訴意旨認被告戊○○涉有誣告罪嫌，無非是以證人丙○○在臺灣板橋地方法院
    檢察署九十三年度偵字第六六二四號偵查中之被告供詞及證人乙○○、丁○○在
    同案偵查時之證述，並有附於臺灣板橋地方法院檢察署九十二年度他字第二六七
    六號偵查卷宗之支票明細表三張、支票影本四十張可資為證為其論據。訊據被告
    戊○○固坦承黃志偉確曾以聯信公司等非其本人為簽發人之支票為擔保向其借貸
    金錢，惟始終堅詞否認有教唆丙○○誣告黃志偉偽造有價證券之犯行，辯稱：聯
    信公司之支票跳票後，其負責人丙○○堅稱未授權黃志偉簽發支票，不為該等退
    票負責，此係聯信公司內部權限問題，伊為局外人無從得知，為免丙○○以此作
    為對抗債權人之藉口，才建議丙○○循法律途徑解決，以求判明是非曲直，釐清
    法律責任之歸屬，並無教唆誣告之故意等語。經查：
    （一）聯信公司支票之簽發，係該公司內部之事務，被告縱因與黃志偉間之借貸
          關係而持有聯信公司名義之支票，究非經營聯信公司之人，此經證人即聯
          信公司業務經理乙○○於九十三年度偵字第六六二四號偵查中結證明確（
          見同案號偵查卷宗第十八頁），故就該等聯信公司名義之支票是否係有權
          之人所簽發，自難逕認被告即應明知。再者證人丙○○並不否認自己確曾
          參與聯信公司之經營，證人乙○○於前述同一偵查筆錄中亦已結證稱：馮
          瑞梅於九十年七月間起至九十二年五月間止之期間係擔任聯信公司業務經
          理之職務，出資設立聯信公司之人係丙○○與黃志偉等語（見九十三年度
          偵字第六六二四號偵查卷宗第十八頁），甚至聯信公司早於八十九年五月
          二十六日設立時，丙○○即登記為負責人，亦有臺北市政府營利事業登記
          證影本、有限公司變更登記表影本附卷可稽（見九十二年度他字第二六七
          六號偵查卷宗第四十八、五十頁），益見證人丙○○之於聯信公司絕非單
          純之人頭甚明。
    （二）被告與證人丙○○先前並無交情，凡至聯信公司均是找黃志偉，此為證人
          丙○○所肯認，亦經證人甲○○於審理時結證綦詳（見本院九十三年九月
          十五日審判筆錄第十一頁、第三十二頁），從而被告因借貸關係而持有聯
          信公司之支票，於提示後遭退票而未兌現，自得依法向發票人請求給付票
          款，被告顯無庸為聯信公司內部是否有簽發支票之授權與否而費神，更不
          必為素無往來且實際亦參與聯信公司經營之丙○○設法解決，乃屬事理之
          常。反倒證人丙○○既係登記上之聯信公司負責人，於聯信公司為發票人
          之支票，自應負責處理清償而有利害關係。基此，丙○○於無力處理黃志
          偉以聯信公司支票為擔保所欠下之鉅額債款後，欲脫免自己之責任而提出
          對黃志偉涉犯偽造有價證券之告訴，其動機之生成要符常情。
    （三）證人丙○○於審理時固指述其具狀告訴黃志偉偽造有價證券一事乃因被告
          教唆所致，但衡諸其與被告及黃志偉二人關係之親疏遠近，且在本件之利
          害關係未明，於各偵查案件中又語多反覆，其證言瑕疵顯具即難逕採。又
          證人丙○○於債權人上聯信公司討債時，均表示要債權人找黃志偉負責一
          節，業據證人甲○○於審理時結證在卷（見九十三年九月十五日審判筆錄
          第四頁），另證人丁○○於審理時則結證稱：有聽到被告叫丙○○去告黃
          志偉，當時被告說丙○○是名義上負責人，要先告黃志偉比較容易釐清債
          務責任，但被告沒叫丙○○虛構事實提出告訴等語（見同上審判筆錄第十
          五頁），均可知證人丙○○對支票債務之處理態度及被告乃依丙○○之抗
          辯而作建議之情。況且依證人丙○○於本院審理時所稱，其於九十二年七
          月四、五日取得告訴黃志偉偽造有價券之告訴狀時，並未立即送交檢察署
          ，而係時隔十餘日後，始於九十二年七月十七日遞狀告訴等情，益徵馮瑞
          梅對是否告訴黃志偉一事，當係立於自己之利益全盤思考而為之決定，至
          於其申告之內容如何而來，則全憑丙○○之想法，倘無其他事證相佐，尚
          不足逕認係被告教唆丙○○虛構事實而為誣告。
四、綜上所述，足認被告上開所辯，誠非虛妄，應可信憑，本件尚難徒以證人丙○○
    嗣後自首誣告之片面供述及證人乙○○、丁○○於另案偵查中之證詞而遽入人罪
    。此外，復查無其他積極、具體確切之證據足資認定被告涉有公訴人所指之教唆
    誣告犯行，是因不能證明被告犯罪，自應為無罪判決之諭知。
據上論斷，應依刑事訴訟法第四百五十二條、第三百零一條第一項，判決如主文。
本案經檢察官程秀蘭到庭執行職務
中　　　華　　　民　　　國　　九十三　　年　　　九　　　月　　二十九　　日
                                      臺灣板橋地方法院刑事第十四庭
                                          審判長法  官  趙  義  德
                                                法  官  楊  明  佳
                                                法  官  張  江  澤
右正本證明與原本無異。
如不服本判決，應於判決送達後十日內，向本院提出上訴狀。
                                                書記官  吳  健  政
中　　　華　　　民　　　國　　九十三　　年　　　九　　　月　　二十九　　日
